【裁判字號】    97,訴,804
【裁判日期】    970905
【裁判案由】    違反毒品危害防制條例
【裁判全文】
臺灣新竹地方法院刑事判決               97年度訴字第804號
公  訴  人  臺灣新竹地方法院檢察署檢察官
被      告  甲○○
上列被告因違反毒品危害防制條例案件，經檢察官提起公訴（97
年度毒偵字第1331號），經本院合議庭裁定依簡式審判程序判決
如下：
    主    文
甲○○施用第一級毒品，累犯，處有期徒刑捌月；又施用第二級
毒品，累犯，處有期徒刑伍月，應執行有期徒刑拾壹月。
    事    實
一、
(一)、甲○○前於民國93年間因違反毒品危害防制條例案件，經本
    院以93年度訴緝字第15號分別判處有期徒刑6月、4月，並定
    應執行刑為有期徒刑9 月確定，另又因違反毒品危害防制條
    例，以94 年度訴字第317號判決判處有期徒刑9月、6月，並
    定應執行刑為有期徒刑1年2月確定，96年度聲字第29號裁定
    定應執行刑為有期徒刑1年11月，於94年11月1日入監執行，
    於96年1月26日縮短刑期假釋，同年7月13日假釋期滿未經撤
    銷假釋，視為已執行論。
(二)、甲○○前因施用第二級毒品案件，經依臺灣臺北地方法院裁
    定送觀察、勒戒後，認無繼續施用毒品之傾向，由該院於88
    年11月22日以88年度少調字第440 號為不付審理裁定確定；
    復於91年5 月間，因施用第一級毒品海洛因及第二級毒品安
    非他命案件，經本院以91年度毒聲字第507 號裁定送觀察、
    勒戒，於91年12月27日因認無繼續施用毒品之傾向，並經釋
    放出勒戒處所，嗣由臺灣新竹地方法院檢察署檢察官（下稱
    檢察官）於92年1月14日以91年度毒偵緝字第156號、91年度
    毒偵字第1505號為不起訴處分確定。
(三)、詎其仍不知戒慎其行，復分別基於施用第一級毒品海洛因、
    第二級毒品安非他命之犯意，於97年4 月30日16時許之前10
    分鐘，在新竹縣竹北市○○○街153號3 樓303室，以注射針
    筒方式注射第一級毒品海洛因，另於97年4 月29日晚間某時
    許，在新竹市○○○街142巷18 號之住處，以煙霧燒烤吸食
    煙霧方式，非法施用第二級毒品安非他命乙次。嗣於97 年4
    月30日16時許，因法務部調查局新竹縣調查站人員至新竹縣
    竹北市○○○街153號3 樓303室執行另案拘提、搜索，因甲
    ○○在場，經其同意後採尿送驗呈嗎啡、安非他命、甲基安
    非他命陽性反應，始查悉上情。
二、案經法務部調查局新竹縣調查站報告臺灣新竹地方法院檢察
    署檢察官偵查起訴。
 理    由
一、本件被告甲○○所犯施用第一、二級毒品罪，非死刑、無期
    徒刑、最輕本刑為三年以上有期徒刑之罪，或非高等法院管
    轄第一審之案件，被告於本院準備程序進行中，就被訴事實
    為有罪之陳述，本院合議庭認合於刑事訴訟法第273條之1之
    規定，逕以簡式審判程序行之，合先敘明。
二、訊據被告對於上揭犯罪事實，於本院行準備程序、簡式審判
    程序時均坦承不諱，並有法務部調查局鑑定書乙份在卷可佐
    ，被告自白應與事實相符，本件事證明確，被告施用第一、
    二級毒品犯行堪以認定，應予依法論科。
三、按(一)、施用第一、二級毒品為犯罪行為，毒品危害防制條例
    第10條定有處罰明文。故施用第一、二級毒品者，依前揭規
    定本應科以刑罰。惟基於刑事政策，對合於一定條件之施用
    者，則依同條例第20條、第23條之規定，施以觀察、勒戒及
    強制戒治之保安處分。(二)、毒品危害防制條例於民國92 年7
    月9 日修正公布，自93年1月9日施行，其中第20條、第23條
    將施用毒品之刑事處遇程序，區分為「初犯」及「5 年內再
    犯」、「5 年後再犯」。依其立法理由之說明：「初犯」，
    經觀察、勒戒或強制戒治後，應為不起訴處分或不付審理之
    裁定；經觀察、勒戒或強制戒治執行完畢釋放後，「5 年內
    再犯」者，因其再犯率甚高，原實施之觀察、勒戒及強制戒
    治既已無法收其實效，爰依法追訴或裁定交付審理。至於經
    觀察、勒戒或強制戒治執行完畢釋放後，「5 年後再犯」者
    ，前所實施之觀察、勒戒或強制戒治已足以遮斷其施用毒品
    之毒癮，為期自新及協助其斷除毒癮，仍適用「初犯」規定
    ，先經觀察、勒戒或強制戒治之程序。從而依修正後之規定
    ，僅限於「初犯」及「5 年後再犯」二種情形，始應先經觀
    察、勒戒或強制戒治程序。倘被告於5 年內已再犯，經依法
    追訴處罰，縱其第3次（或第3次以上）再度施用毒品之時間
    ，在初犯經觀察、勒戒或強制戒治執行完畢釋放5 年以後，
    已不合於「5年後再犯」之規定，且因已於「5年內再犯」，
    顯見其再犯率甚高，原實施觀察、勒戒或強制戒治，已無法
    收其實效，即應依該條例第10 條處罰（最高法院95年度第7
    次刑事庭會議決議參照）。準此，茍被告其施用毒品之犯行
    ，前經觀察、勒戒或強制戒治執行完畢後，5 年內曾因再施
    用毒品之行為，而經法院判處刑罰之處遇程序確定者，縱其
    係於觀察、勒戒或強制戒治執行完畢5 年後再為本案施用毒
    品，應認屬「再犯」之範疇，直接適用刑罰處遇之程序。經
    查，被告前因施用第二級毒品案件，經依臺灣臺北地方法院
    裁定送觀察、勒戒後，認無繼續施用毒品之傾向，由該院於
    88年11月22日以88年度少調字第第440 號為不付審理裁定確
    定；復於91年5 月間，因施用第一級毒品海洛因及第二級毒
    品安非他命案件，經本院以91年度毒聲字第507 號裁定送觀
    察、勒戒，於91年12月27日因認無繼續施用毒品之傾向，並
    經釋放出勒戒處所，再於93年間因違反毒品危害防制條例案
    件，經本院以93年度訴緝字第15號分別判處有期徒刑6月、4
    月，並定應執行刑為有期徒刑9 月確定，另又因違反毒品危
    害防制條例，以94年度訴字第317號判決判處有期徒刑9月、
    6 月等情，有臺灣高等法院被告前案紀錄表、在監在押全國
    紀錄表各乙份在卷可按，被告既於91年12月27日觀察勒戒執
    行完畢而釋放後之5 年內再犯上開施用毒品犯行，是其於觀
    察勒戒執行完畢而釋放後之5 年後再犯本案施用第一、二級
    毒品犯行，徵諸前開最高法院95年度第7 次刑事庭會議決議
    意旨，自應依法予以論罪科刑。
四、核被告所為，分別係犯毒品危害防制條例第10條第1、2項之
    施用第一、二級毒品罪。其施用前持有第一、二級毒品海洛
    因、安非他命之低度行為，分別為其施用第一、二級毒品海
    洛因、安非他命之高度行為所吸收，均不另論罪。被告所犯
    上開2 罪，犯意各別，行為不同，應予分論併罰。被告有前
    開犯罪事實(一)所載之前案紀錄，並於96年7 月13日假釋期滿
    未經撤銷視為已執行完畢等情，有臺灣高等法院被告前案紀
    錄表乙份附卷可佐，被告前受有期徒刑之執行完畢後，其於
    5年以內故意再犯本件有期徒刑以上之2罪，皆為累犯，應依
    刑法第47條第1 項之規定，分別加重其刑。爰審酌毒品海洛
    因、安非他命戕害吸食者之身心甚鉅，被告竟無視法律之禁
    止而施用，其經觀察勒戒後仍未戒除毒癮，此次又觸犯施用
    第一、二級毒品海洛因、安非他命之犯行，顯見其自制力薄
    弱，兼衡其犯後坦承犯行，態度尚可等一切情狀，分別量處
    如主文所示之刑，並定其應執行刑。
五、據上論斷，應依刑事訴訟法第273條之1第1 項、第299條第1
    項前段，毒品危害防制條例第10條第1項、第2項，刑法11條
    前段、第47條第1項、第51條第5款，判決如主文。
本案經檢察官洪裕翔到庭執行職務。
中    華    民    國    97    年    9    月      5    日
                  刑事第三庭  法  官  林惠君
以上正本證明與原本無異。
如不服本判決，應於收受本判決後10日內向本院提出上訴書狀。
上訴書狀應敘述具體理由，未敘述上訴理由者，應於上訴期間屆
滿後20日內補提理由書狀於本院（均須按他造當事人之人數附繕
本，並請勿「逕送上級法院」）。
中    華    民    國    97    年    9    月      5    日
                              書記官  蔣淑君
附錄本案論罪科刑法條全文：
毒品危害防制條例第10條第1項、第2項
施用第一級毒品者，處6月以上5年以下有期徒刑。
施用第二級毒品者，處3年以下有期徒刑。


司法院資訊處製作；財團法人民間司法改革基金會備份。
